臺灣高等法院刑事裁定
111年度毒抗字第267號
抗  告  人
即  被  告  樂庭豪



選任辯護人  林鈺雄律師
            劉哲睿律師
上列抗告人因違反毒品危害防制條例案件，不服臺灣桃園地方法
院111年度毒聲字第15號，中華民國111年2月25日裁定，提起抗
告，本院裁定如下：
    主  文
抗告駁回。
    理  由
一、原裁定意旨略以：抗告人即被告樂庭豪基於施用第二級毒品
    甲基安非他命之犯意，於民國110年10月13日凌晨0時許，在
    桃園市○○區○○街000○00號，施用甲基安非他命1次等事實，
    業據被告於警詢、偵查中坦承不諱，且其為警查獲後所採尿
    液，經以氣相層析質譜儀法（GC/MS）確認檢驗後，確呈甲
    基安非他命陽性反應，且扣案之白色或透明晶體9包，經以
    氣相層析質譜儀法檢驗後，亦檢出甲基安非他命成分，有台
    灣檢驗科技股份有限公司濫用藥物檢驗報告、桃園市○○○○○○
    鎮○○○○○○○○○○○○○號對照表、臺北榮民總醫院毒品成分鑑定
    書在卷可稽，是其上開施用第二級毒品甲基安非他命之犯行
    ，洵堪認定。又被告前因施用毒品案件，經臺灣新北地方法
    院（下稱新北地院）以106年度毒聲字第118號裁定令入勒戒
    處所觀察、勒戒後，因認無繼續施用毒品傾向，於106年10
    月13日釋放出所，並經臺灣新北地方檢察署（下稱新北地檢
    署）檢察官以106年度毒偵緝字第526號為不起訴處分確定等
    情，有不起訴處分書、本院被告前案紀錄表、在監在押簡表
    在卷可稽。被告本次施用毒品之時間，距前次觀察、勒戒執
    行完畢日已逾3年，依法應將被告送勒戒處所觀察、勒戒。
    至是否給予被告為附命完成戒癮之緩起訴處分，應由檢察官
    參酌刑法第57條所列事項及公共利益之維護依職權判斷衡酌
    。凡經檢察官聲請且符合法定要件者，法院僅得為有限之低
    密度審查，除檢察官之判斷有重大明顯瑕疵，或其裁量權已
    萎縮至無聲請觀察、勒戒之餘地，法院原則上應尊重檢察官
    職權之行使，並據以裁定，尚無自由斟酌以其他方式替代或
    得以其他原因免予執行之權。從而，檢察官聲請裁定將被告
    送勒戒處所執行觀察、勒戒，核無不合，應予准許，爰裁定
    被告應送勒戒處所觀察、勒戒，其期間不得逾貳月等語。
二、抗告意旨略以：被告前雖有施用毒品紀錄，經法院裁定觀察
    、勒戒後，於106年10月13日釋放出所，距本次施用毒品之
    時間已逾3年，足見被告尚未嚴重成癮，經歷此次教訓後，
    被告確實知所警惕，而不敢再碰觸毒品。被告身為家中獨子
    ，母親已高齡61歲，多年前因子宮肌瘤手術後已無法從事工
    作，亟須被告照顧扶養。被告目前為友峯企業社負責人，經
    營流動攤販賣水果為業，底下並有員工10人仰賴被告生活，
    是若使被告能繼續正常家庭與社會生活，對被告施以侵害最
    小之戒癮治療即為已足，若對被告施以侵害較為劇烈之觀察
    、勒戒之監禁式治療，將影響被告家庭生活及工作，對被告
    侵害過大，違反比例原則。此外被告並無戒癮治療認定標準
    第2條第2項各款所列不適合為附命完成戒癮治療之緩起訴處
    分之情事。本件被告於查獲後，雖未主動表達其願意接受戒
    癮治療之意願，但檢察官於訊問過程中，完全未就被告是否
    接受戒癮治療之意願或完成戒癮治療應遵守事項為任何徵詢
    或說明，是檢察官捨戒癮治療而聲請對被告施以觀察、勒戒
    ，為未為合義務性裁量，有裁量怠惰或濫用之情事。而原審
    逕依檢察官之聲請而裁准被告執行觀察、勒戒，亦有違誤。
    綜上，爰請求撤銷原裁定並駁回檢察官之聲請等語。
三、按犯毒品危害防制條例第10條之罪者，檢察官應聲請法院裁
    定，令被告入勒戒處所觀察、勒戒，其期間不得逾2月，毒
    品危害防制條例第20條第1項定有明文。又修正施行後之毒
    品危害防制條例第20條第3項所定：依本條第1項、第2項為
    觀察、勒戒或強制戒治執行完畢釋放後，3年後再犯第10條
    之罪者，仍適用本條第1項、第2項規定之觀察、勒戒或強制
    戒治。此所謂「3年後再犯」，只要本次再犯（不論修正施
    行前、後）距最近1次觀察、勒戒或強制戒治執行完畢釋放
    ，已逾3年者，即該當之，不因其間有無犯第10條之罪經起
    訴、判刑或執行而受影響（最高法院109年度台上大字第382
    6號刑事大法庭裁定意旨參照）。
四、經查：
　㈠被告基於施用第二級毒品甲基安非他命之犯意，於110年10月
    13日凌晨0時許，在桃園市○○區○○街000○00號，施用甲基安
    非他命1次等事實，業據被告於警詢、偵查中坦承不諱，且
    被告為警查獲後於110年10月13日所採集之尿液檢體，經送
    請台灣檢驗科技股份有限公司以酵素免疫分析法（EIA）為
    初步檢驗，並以氣相層析質譜儀法（GC/MS）確認檢驗結果
    後，確呈安非他命（25713ng/mL）、甲基安非他命（000000
    ng/mL）陽性反應，此有台灣檢驗科技股份有限公司110年10
    月26日濫用藥物檢驗報告（報告編號：UL/2021/A0000000；
    尿液檢體編號：110F-495號）、桃園市○○○○○○鎮○○○○○○○○○○
    ○○○號對照表（尿液檢體編號：110F-495號）在卷可佐，以
    上開雙重檢驗方法作藥物及其代謝產物之定性及定量分析，
    幾乎不會有偽陽性反應，亦即如尿液中未含有毒品反應者，
    即不可能產生因藥物所引起之偽陽性反應，亦經行政院衛生
    署管制藥品管理局（現改制為行政院衛生福利部食品藥物管
    理署）92年6月20日管檢字第0920004713號函示明確，足見
    上開檢驗結果之正確性。且被告經警查獲後，當場扣案之白
    色或透明晶體9包（毛重7.5068公克，淨重5.2746公克，驗
    餘淨重5.2726公克），經鑑驗結果亦呈甲基安非他命反應，
    有臺北榮民總醫院毒品成分鑑定書（110年11月16日北榮毒
    鑑字第C0000000號）在卷可佐。況被告於抗告狀亦坦認有聲
    請意旨所指之施用第二級毒品犯行，足認被告確有施用第二
    級毒品之事實，已堪認定。
　㈡現行毒品危害防制條例第24條第1項，採行「觀察、勒戒」與
    「緩起訴之戒癮治療」並行之雙軌模式，並無「緩起訴之戒
    癮治療」應優先於「觀察、勒戒」的強制規定，檢察官自得
    按照個案情形，依法裁量決定採行何者為宜。又「被告有下
    列情事之一時，不適合為附命完成戒癮治療之緩起訴處分。
    但無礙其完成戒癮治療之期程者，不在此限：一、緩起訴處
    分前，因故意犯他罪，經檢察官提起公訴或判決有罪確定。
    二、緩起訴處分前，另案撤銷假釋，等待入監服刑。三、緩
    起訴處分前，另案羈押或執行有期徒刑。」戒癮治療認定標
    準第2條第2項固定有明文。惟上開所列三款情形乃係供檢察
    官裁量之參考，非謂限於符合上開三款所述情形之一時，檢
    察官始得向法院聲請裁定將被告送觀察、勒戒。是緩起訴之
    戒癮治療應屬法律賦予檢察官偵查裁量結果之作為，並非賦
    予被告有選擇之權利。查被告前因施用毒品案件，經新北地
    院以106年度毒聲字第118號裁定令入勒戒處所觀察、勒戒後
    ，因認無繼續施用毒品傾向，於106年10月13日釋放出所，
    並經新北地檢署檢察官以106年度毒偵緝字第526號為不起訴
    處分確定等情，有不起訴處分書、本院被告前案紀錄表、在
    監在押簡表在卷可稽，本件被告施用第二級毒品之行為時間
    係110年10月13日凌晨0時許，已在其最近一次觀察、勒戒執
    行完畢之106年10月13日，已逾3年，則檢察官綜合考量本案
    具體情形，以被告另因持有毒品等案件，經新北地院108年
    度聲字第1299號裁定定應執行有期徒刑3年，現待執行中，
    有全國刑案資料查註表在卷可參，是顯不能期待其能配合1
    年6月之戒癮治療，要難予以從事戒癮治療之餘地為由，認
    本案不適於機構外之處遇，而未選擇為附命完成戒癮治療之
    緩起訴處分，依法聲請裁定將被告送觀察、勒戒，難認有何
    違法或明顯失當之處，揆諸前揭說明，法院自應尊重檢察官
    職權之行使。職此，原審詳查後，認被告確有施用第二級毒
    品之行為，且檢察官裁量權之行使亦稱妥當，遂裁定被告應
    送勒戒處所觀察、勒戒，於法尚無不合，並無抗告意旨所指
    摘本案檢察官未為合義務性裁量。又毒品危害防制條例規定
    之觀察、勒戒，係一種針對受處分人將來之危險所為預防、
    矯正措施之保安處分，目的係為斷絕施用毒品者之身癮及心
    癮，除檢察官審酌個案情形，為附條件之緩起訴處分（同條
    例第24條第1項），或於犯罪未發覺前，自動向行政院衛生
    署指定之醫療機構請求治療，醫療機構免將請求治療者送法
    院或檢察機關（同條例第21條第1項），凡經檢察官聲請，
    法院僅得依法裁定令入勒戒處所觀察、勒戒，以查其是否仍
    有施用毒品傾向，並據以斷定幫助受處分人澈底戒毒之方法
    ，法院尚無自由斟酌以其他方式替代之權，亦無因被告個人
    因素而免予執行之餘地。是抗告意旨以若將被告送勒戒處所
    執行觀察、勒戒，將對其目前家庭經濟生活等影響甚鉅為由
    ，請求戒癮治療云云，核屬無據，難以此認定原裁定有所違
    誤。　
　㈢另觀諸毒品危害防制條例之全文，並無課予檢察官於聲請觀
    察、勒戒裁定前，應訊問被告是否同意觀察、勒戒或應先行
    評估之規定，而是否給予被告為附命條件之緩起訴處分，事
    屬刑事訴訟法第253條之1第1項及第253條之2特別賦予檢察
    官之職權，被告本無聲請檢察官為緩起訴之權利。而本件檢
    察官既已於偵訊時，詢問被告有無其他意見陳述等語，此有
    偵訊筆錄在卷可考，即難謂有何違反正當法律程序或侵害被
    告聽審權之情。從而，抗告意旨指摘檢察官於偵訊中未就被
    告是否接受戒癮治療之意願，或完成戒癮治療應遵守事項為
    任何徵詢，逕為觀察、勒戒之聲請，有裁量怠惰或濫用之情
    事云云，難認有據，併此敘明。
五、綜上所述，檢察官審酌本件各情後，向原審聲請對被告為觀
    察、勒戒，尚難認其裁量有何違法或明顯失當之處。而原審
    依檢察官之聲請，裁定被告應送勒戒處所觀察、勒戒，經核
    其認事用法，並無違誤。被告猶執前詞提起本件抗告，指摘
    原裁定不當，並請求戒癮治療，為無理由，應予駁回。
據上論斷，應依刑事訴訟法第412條，裁定如主文。
中　　華　　民　　國　　111 　年　　3 　　月　　28　　日
                  刑事第十九庭  審判長法　官  曾淑華
                                      法  官  李殷君
                                      法  官  陳文貴
以上正本證明與原本無異。
不得再抗告。
                                      書記官  俞妙樺
中　　華　　民　　國　　111 　年　　3 　　月　　28　　日